【裁判字號】    97,訴,1272
【裁判日期】    981029
【裁判案由】    損害賠償
【裁判全文】
臺灣桃園地方法院民事判決              97年度訴字第1272號
原      告  甲○○
訴訟代理人  乙○○
被      告  丁○○
                      9之5號.
上列當事人間請求損害賠償事件，於民國98年10月8日辯論終結
，本院判決如下：
    主  文
被告應給付原告新台幣陸拾捌萬捌仟伍佰肆拾伍元，及其中新台
幣肆拾萬零伍佰肆拾伍元自民國九十七年八月十九日起，其餘新
台幣貳拾捌萬捌仟元自民國九十七年十月九日起，均至清償日止
，按週年利率百分之五計算之利息。
原告其餘之訴駁回。
訴訟費用由被告負擔二分之一，餘由原告負擔。
    事實及理由
壹、程序方面：
    訴狀送達後，原告不得將原訴變更或追加他訴，但擴張或減
    縮應受判決事項之聲明者，不在此限，民事訴訟法第255 條
    第1 項但書第3 款定有明文。原告起訴聲明：被告應給付原
    告新台幣（下同）1,034,211 元，及自起訴狀繕本送達翌日
    起至清償日止，按年息百分之5 計算之利息。嗣原告於民國
    97年10月8 日言詞辯論期日（見本院卷三第2 頁）更正聲明
    為：被告應給付原告1,322,211 元，及其中1,034,211 元自
    起訴狀繕本送達翌日起，其餘288,000 元自97年9 月18日追
    加起訴狀送達被告翌日起，均至清償日止，按年息百分之5
    計算之利息。又於98年10月8 日言詞辯論期日（見本院卷三
    第168 頁）更正上開288,000 元之利息計算期間為：自被告
    表示收受追加起訴狀之翌日即97年10月9 日起算至清償日止
    ，按年息百分之5 計算之利息。核其更正後之聲明係屬擴張
    應受判決事項之聲明，參照前開規定，應予准許。
貳、實體方面：
一、原告主張：
  (一)本件兩造俱為桃園縣中壢市○○段875 地號土地（下稱系爭
    875 地號土地）之分別共有人，被告明知其僅係系爭875 地
    號土地22名共有人之一，竟意圖為自己之不法利益，未經其
    他共有人同意，自87年間某日起，擅自於系爭875 地號土地
    上搭蓋鐵皮屋使用，以此方式將前開土地竊佔入己，迄今仍
    拒為拆屋並返還土地。前開被告搭蓋之鐵皮屋緊貼原告建造
    之建物（下稱系爭建物），且屋簷延伸入原告系爭建物之基
    地上空，導致95年7 月原告於系爭875 地號土地鄰地即桃園
    縣中壢市○○段702 地號土地（下稱系爭702 地號土地）上
    之系爭建物工程延宕並增加建造成本。又被告不滿原告系爭
    建物營造工程之進行，欲勒索原告6,000,000 元，遂藉口原
    告越界，基於損壞他人物品之犯意分別於95年12月23日下午
    3 時許、96年3 月30日上午11時30分及96年5 月中旬某日，
    持金屬條狀物及鐵耙損壞原告上開建物之牆面。復被告基於
    妨害他人行使權利之犯意，於96年3 月26日上午10時許，在
    系爭702 地號土地，以將原告所雇用包商操控之吊車吊纜撥
    開之強暴方式，阻止包商就原告所有上開建物施工，致使原
    告系爭建物工程進度延宕。另被告亦曾多次公然侮辱（各次
    時間、地點、內容如附表）與恐嚇原告，於95年12月28日上
    午8 時10分許原告向其質問為何破壞建物牆面時，在桃園縣
    中壢市莊敬里20鄰普仁159 之5 號建物前，持鐵耙向原告恐
    嚇稱：「你講這個話，我就要揍你」等語，並作勢揮動手中
    之鐵粑，使原告心生畏懼。前開被告行為，經本院刑事庭以
    97年度易字第33號、臺灣高等法院以97年度上易字第1082號
    刑事判決判處被告成立竊佔罪、毀損器物罪、恐嚇危害安全
    罪、強制罪、公然侮辱罪確定。因上開被告之行為，原告受
    有財產及非財產上之損害如下：
  1.系爭建物工程費用增加部分：被告竊佔系爭875 地號土地興
    建之違建鐵皮屋緊貼原告建造之系爭建物，該違建鐵皮屋屋
    簷延伸入原告系爭建物之基地上空，致系爭建物面對系爭87
    5 地號土地之牆面遲遲無法做防水、粉刷，結構安全亦遭破
    壞。因前開原因，原告於96年1 月18日所為系爭建物使用執
    照之初次申請，遭主管機關以系爭建物實際尺寸與建築圖面
    尺寸不符為由駁回。原告為符合核發使用執照之要求，必須
    遷就該突出之屋簷修改、變更系爭建物之設計圖並重新施作
    ，增加額外之建造成本費用，且經重新申請遲至96年8 月13
    日才取得使用執照，延宕8 個月又9 日。再系爭建物工程於
    95年7 月10日開工，原定390 天於96年8 月30日完工，因被
    告騷擾並毀損破壞系爭建物外觀，直至目前沒有完工，尚餘
    有電梯、部分油漆、天花板等細節無法完成，電梯停放太久
    而生鏽，更換零件又有額外之支出。合計因被告竊佔、毀損
    、強制等行為所致延宕系爭建物工程增加之費用損失，共約
    204,545 元。
  2.系爭建物工程拖延致原告增加利息負擔之部分：原告系爭建
    物工程因被告不法行為停工8 個月，因而產生利息損失共計
    約229,666 元（以原告提出申請使用執照時所給付之工程款
    6,890,000 元計算，包括《已付給慶全營造股份有限公司（
    下稱慶全營造公司）之工程款共計6,440,000 元＋非屬慶全
    營造公司之工程款，但由原告自行支付之電梯款計450,000
    元共6,890,000 元》×年利率5 ％×停工延遲8 個月計算損
    失8/12＝229,666 元）。
  3.損失之房屋租金：原告原興建系爭房屋係用以出租元智大學
    學生，該住址距離元智大學約700 公尺，有較優之租屋環境
    ，預計房間數為8 間，拖延時間為8 個月，每間租金共4500
    元，合計共288,000 元（8 ×8 ×4500＝288,000 ）。
  4.精神慰撫金部分：被告對原告施以強制、公然侮辱及恐嚇等
    行為，嚴重侵害原告人格權。又處理被告各項不法行為，耗
    費原告大量時間與金錢，原告必須經常向工作單位請假出庭
    、到警察局報案，飽受精神上之折磨與心理負擔，工作亦受
    影響，並因此產生失眠與憂鬱等現象，需服用抗憂鬱症藥物
    與安眠藥，方能入眠。基此理由，原告請求被告賠償精神慰
    撫金600,000 元。
  (二)並聲明：
    被告應給付原告1,322,211 元，其中1,034,211 元自起訴狀
    繕本送達翌日起，其餘288,000 元自97年10月9 日起均至清
    償日止，按年息5 ％計算之利息。
二、被告則抗辯：
  (一)本件原告為誣告，本院97年度易字第33號刑事判決認定事實
    不正確，蓋伊並無占用原告土地，僅係使用共有人土地；伊
    沒有拿鐵耙去敲原告之牆，那是原告誣告，照片也是原告偽
    造；伊沒有罵原告「王八蛋」等語，臺灣高等法院並沒有當
    庭播放錄音帶；伊沒有拿鐵耙說要打原告；96年3 月26日原
    告在施工時，伊沒有去撥原告的鐵纜，證人所述不實。又被
    告於系爭875 地號土地上搭蓋之鐵皮屋並無越界，該屋是63
    年時興建，屋簷則於78年加蓋，原材質為石棉瓦，後將全屋
    改建為鐵皮屋。系爭875 地號土地為被告在63年自己一人所
    買，不知道為何登記與其他人共有。就原告訴訟代理人所述
    ，被告均為否認，且原告所提證據都是偽造。
  (二)並聲明：原告之訴駁回。
三、兩造不爭執事項:
  (一)被告前因竊佔等案件，經本院刑事庭以97年度易字第33號判
    處被告犯刑法第320 條第2 項之竊佔罪，處有期徒刑4 月減
    為有期徒徒刑2 月，並諭知如易科罰金，均以銀元300 元即
    新台幣900 元折算1 日之折算標準；又犯同法第354 條之毀
    損罪，3 罪，各處拘役20日，而其中95年12月23日、96年3
    月30日所犯毀損罪部分，悉合於減刑條件，均減為拘役10日
    ；又犯同法第309 條第1 項之公然侮辱罪，6 罪，均各處拘
    役20日，而其中95年12月23日、12月26日、96年1 月19日、
    2 月8 日所犯公然侮辱罪部分，悉合於減刑條件，均減為有
    期徒刑10日；又犯同法第305 條之恐嚇危害安全罪，處拘役
    20日，減為拘役10日；又犯同法第304 條第1 項之強制罪，
    處拘役20日，減為拘役10日，應執行拘役120 日，並諭知如
    易科罰金，均以新台幣1,000 元折算1 日之折算標準，經檢
    察官提起上訴，臺灣高等法院以97年度上易字第1082號判決
    駁回上訴確定。
  (二)被告於系爭875 地號土地上搭蓋鐵皮屋，係使用共有人土地
    ；被告於系爭875 地號土地上建造之鐵皮屋，屋簷已經拆除
    。
四、兩造爭執事項:
  (一)被告對原告是否有侵權行為？
  (二)若被告對原告應負侵權行為損害賠償責任，應負損害賠償之
    金額為何？
五、法院之判斷：
  (一)被告對原告是否有侵權行為？
  1.被告侵害系爭875地號土地及702地號土地之所有權部分：
  (1)被告確有於系爭875 地號土地搭蓋鐵皮屋一情，業據被告於
    本院審理中自認，應可認定。又被告僅為系爭875 地號土地
    之共有人之一，權利範圍為10672/226270，而系爭875 地號
    土地之其餘共有人並未同意被告於系爭土地上搭蓋建物自用
    等情，有系爭875 地號土地登記謄本在卷可查（見本院卷一
    第56 -61頁），並經本院依職權調閱臺灣桃園地方法院檢察
    署96年度偵字第12665 號偵查卷宗（下稱偵查卷），有其餘
    共有人藍鈞爐、楊錦棠、陳富吉、陳王金珠、黃陳月鳳具名
    之聲請書與委託書及呂美瀅所具名之委託書（內容均為渠等
    不同意被告無償使用渠等於系爭875 地號土地之應有部分，
    並委託原告代為處理本件糾紛）附卷可佐（見偵查卷第55-5
    8 、61頁），被告未經其餘共有人同意即擅自於系爭875 地
    號土地搭蓋鐵皮屋之侵害事實，堪以認定。
  (2)原告主張被告於系爭875 地號土地搭蓋鐵皮屋之屋簷，伸入
    原告系爭建物之基地即系爭702 地號土地上方一節，業據原
    告提出現場照片7 張及中壢地政事務所97年7 月23日土地複
    丈成果圖為證（見本院卷三第77-84 頁），且被告自承於63
    年間搭蓋鐵皮屋，屋簷則是78年間加蓋（見本院卷三第62頁
    ），可知原告95年7 月間興建系爭建物時，該屋簷已經存在
    。又查原告開工興建系爭建物後，因施工實際尺寸與建築圖
    面尺寸不符而遭桃園縣政府建管課退件，遂另委劉利勤建築
    師修改左側建築圖面，始得重新申請使用執照等情，有桃園
    縣政府（95）桃縣工建執照字第會壢01363 號建造執照、桃
    園縣政府（96）桃縣工建使字第壢01471 號使用執照、第1
    次變更設計申請書、桃園縣建造執照（變更設計）申請書附
    表、建築物變更設計概要表、變更設計地號表、劉利勤建築
    師事務所收費單據在卷可稽（見本院卷一第62-66 、94-99
    、107 頁），而桃園縣中壢地政事務所96年7 月16日中地測
    字第0960006733號函亦稱系爭702 地號土地地上建物並無逾
    越系爭805 地號土地地界，有上開桃園縣中壢地政事務所函
    在卷可查（見本院卷三第14、68頁）。縱觀上情，原告建築
    系爭建物既無越界之情，則若非被告搭蓋鐵皮屋之屋簷有侵
    害系爭702 地號土地上方情節，原告應無修改建築物設計圖
    面之必要，被告否認侵害系爭702 地號土地所有權，應無足
    採。
  2.被告毀損系爭建物部分：
    被告曾於95年12月23日下午3 時許、96年3 月30日上許11時
    30分許、96年5 月中旬某日，持金屬條狀物及鐵耙損壞系爭
    建物牆面等情，業經原告於本院97年度易字第33號竊佔等刑
    事案件審理時結證稱：伊親眼目睹被告分別在95年12月23日
    及96年3 月30日持金屬條狀物損壞系爭建物等語綦詳，復經
    本院調取上開刑案卷宗（下稱刑案卷）核閱屬實（見刑案卷
    第62頁），另證人即慶全營造公司工地負責人丙○○於本院
    審理時亦證稱：工程預定完工日是96年7 月左右，但是因為
    被告阻止工程進行，並且破壞靠近系爭875 地號的外牆，無
    法驗收，每次剛做好粉光防水，被告就來破壞牆面，並且常
    常來敲模板、拿鋼筋等語（見本院卷三第33頁），復依原告
    提出之照片所示，95年12月23日所拍攝之照片2 張，牆面上
    確有多處以條狀物刮損後造成之痕跡（見本院卷一第118 頁
    ，95年12月23日誤載為96年12月23日）；96年3 月30日所拍
    攝之錄影翻拍照片5 張，被告於拍攝時站立於其所搭建之鐵
    皮屋上樓頂，持鐵耙損壞原告所有之系爭建物牆面，並於牆
    面外觀留下大範圍之刮痕（見本院卷一第120 -122頁）；再
    觀之原告96年5 月間拍攝之現場照片2 張（見本院卷一第12
    3 頁），牆面上確有多孔且密集之挖損痕跡，且痕跡係位於
    2 樓高處之位置而牆壁係緊接於被告所搭蓋之鐵皮屋，若非
    站立於鐵皮屋樓頂，無法如此損壞該面牆面，衡情一般人應
    無法得以站立於被告建物之樓頂，被告於上揭時間毀損原告
    系爭建物已堪認定。被告空言上揭照片均為原告偽造，委無
    可採。
  3.被告對原告公然侮辱部分：
    被告基於公然侮辱之犯意，於如附表所示時、地，以如附表
    所示之言語辱罵原告之情，有錄音光碟及譯文在卷可稽（見
    偵查卷第72-74 、95-101頁），而依一般社會通念，「王八
    蛋」、「雞巴毛」、「吃大便長大的」、「肏你媽屄」、「
    肏你娘的」、「男盜女娼」等詞，係屬辱罵他人之用語並足
    使他人名譽受損，被告侵害他人名譽行為，足以認定，被告
    否認有辱罵行為，不足採信。
  4.被告於95年12月28日上午8 時10分許對原告有恐嚇行為部分
    ：
    被告上揭時間在桃園縣中壢市莊敬里20鄰普仁159 之5 號
    前，因原告向其質問為何損壞系爭建物之牆面時，持鐵耙向
    原告恐嚇稱：「你講這個話，我就要揍你」等語，並作勢揮
    動手中鐵耙等情，經原告於前揭刑事案件審理時結稱：被告
    在伊牆面上挖洞後，伊很生氣，仍去找被告理論，於爭執過
    程中，被告就回說「你講這個話，我就要揍你」並隨手拿起
    鐵耙揮動，且將鐵耙舉過頭，伊當時真的很害怕被告就這樣
    打下來，因為之前伊之包商就曾被被告拿工具打，所以伊當
    時拔腿就跑等語詳盡，復有錄音光碟及譯文可證（見偵查卷
    第75-77 頁），堪信被告確有上開恐嚇行為，使原告心生畏
    懼致危害於安全。被告抗辯沒有拿鐵耙說要打原告，尚非可
    採。
  5.被告於96年3月26日10時許妨害原告雇用之包商施工部分：
    被告於前揭時間於系爭702 地號土地上，以將原告雇用包商
    操控之吊車吊纜撥開之強暴方式，阻止原告所雇用之包商對
    系爭建物施工一節，業經被告於刑事案件偵查中坦承不諱（
    見偵查卷第151 頁），核與證人蔡金泉即包商於警詢及偵查
    中證稱：伊於96年3 月26日上午10時許，受雇於原告前往該
    處進行牆壁修補工作時，被告一直前來將伊操控之吊車吊纜
    撥開，不讓伊施工，伊於聯絡原告並告知情況後，原告即要
    求伊暫停施工等語相符（見偵查卷第21-22 、150 頁），亦
    堪以認定。被告雖於前揭刑事案件審理及本院審理中否認有
    阻止行為，然被告於偵查中係在蔡金泉為上開證述後，隨即
    表示確有此事，被告嗣後改口抗辯並未阻止原告所雇用之包
    商施工云云，顯不足信。
  6.按「因故意或過失不法侵害他人之權利者，負損害賠償責任
    」，又「不法侵害他人之身體、健康、名譽、自由、信用、
    隱私、貞操，或不法侵害其他人格法益而情節重大者，被害
    人雖非財產上之損害，亦得請求賠償相當之金額。其名譽被
    侵害者，並得請求回復名譽之適當處分」，民法第184 條第
    1 項前段、第195 條第1 項分別定有明文。被告上開行為既
    經認定係故意不法侵害原告之財產權及名譽等，原告自得依
    前揭規定請求賠償。
  (二)被告對原告應負侵權行為損害賠償責任，應負損害賠償之金
    額為何？
  1.系爭建物工程費用增加部分：
    原告主張因被告前揭竊佔、毀損及強制行為，致系爭建物工
    程費用增加204,545 元，並提出慶全營造公司追加工程明細
    單為證（見本院卷一第10頁、卷三第12頁），復經證人丙○
    ○證稱：一、模板拆除項目，是因為蓋的時候被告鐵皮屋就
    在那邊，與系爭建物牆面貼近，如果要蓋這裡，模板無法拆
    除，就要追加費用；二、灌漿出車費項目，是因為被告鐵皮
    屋與系爭建物相連，系爭建物牆面很厚，灌漿時壓力比較大
    ，如果一次灌漿完成，可能會導致鐵皮屋沖垮，只好分二次
    來灌漿，多了一次出車費；三、代付變更設計費是付給建築
    師費用，因為被告鐵皮屋太靠近，造成建物要內縮10公分，
    所以要變更設計圖；四、出工耗工，工程人員到了但因為被
    告阻礙，工程人員無法進出，但還是會請款，還是要支付；
    五、板模工，被告敲模板損壞部分，有另外請板模工施工；
    六、吊車費，吊車到了工地，被告不讓吊車靠近，吊車無法
    施工，但吊車一出車就要6,000 元，還是要付；七、粉外牆
    項目，因為被告破壞外牆後，另外再粉刷外牆一次；八、環
    境清潔；九、清運車資，被告鏟下的東西，我們將其清潔並
    清運；十、外牆防水工程，原先做好防水工程，被告將其破
    壞，只好再做一次；十一、人工灌漿，被告不讓吊車灌漿，
    只好人工灌漿；十三、耗時補貼，因為工程延誤所增加的工
    地管理、工人、物資波動費用，50,000元是與原告協調後的
    金額，本來要求120,000 元；十四、代付鑑界費，被告對界
    址有意見，應由其申請鑑界，但被告不願意，伊只好請人來
    鑑界；管理費部分，原契約約定管理費是總價額的7.5%，當
    時是以整體總規劃，但追加工程則需要額外點工及零星購買
    費用，所以成本會增加等語詳實（見本院卷三第34-35 頁）
    ，除代付鑑界費用4,000 元係為解決界址爭議應由原、被告
    雙方各自約定鑑界費用，而與被告上揭竊佔、毀損及強制行
    為無因果關係外，其餘200,545 元確為被告侵權行為導致原
    告增加支出，應予准許。
  2.系爭建物工程拖延致原告增加利息負擔之部分：
    原告主張已給付慶全營造公司工程費6,440,000 元及自行支
    付電梯款450,000 元，總計6,890,000 元，以上開金額為本
    金，年利率5%，因被告前揭侵權行為停工8 個月所受增加利
    息負擔損失共229,666 元（計算式：6,890,000 元×0.05×
    8/12=229,666元）等語。惟查原告支付上開工程費用及電梯
    款係因興建系爭房屋所必須支付，與被告侵權行為而致系爭
    建物工程拖延並無因果關係，原告以上開工程費用及電梯款
    之總金額作為計算本金之基礎，已非可採。又原告雖提出房
    屋擔保借款繳息清單（見本院卷三第59頁）證明確有借貸事
    實，其2 筆貸款金額分別為1,440,000 元、1,270,000 元，
    貸款餘額為1,405,957 元及1,239,973 元，貸款起日均為96
    年5 月22日，貸款迄日均為116 年5 月22日，總計原告向銀
    行貸款金額為2,710,000 元，惟依前揭慶全營造公司追加工
    程明細單以觀，原告因被告侵權行為以致須增加之工程款項
    僅為204,545 元，原告向銀行貸款金額高達2,710,000 元，
    顯見貸款原因並非系爭建物增加工程所需，亦不得以此作為
    增加利息負擔之證明。原告復未提出其他證據佐證確有因工
    程延後而增加利息負擔之事實，故本項請求為無理由。
  3.損失之房屋租金部分：
    原告主張系爭建物興建工程因被告之不法侵害和騷擾，導致
    工程進度延後8 個月，使原告損失8 個月房租收入，共計28
    8,000 元等語。查被告有前揭竊佔系爭875 地號土地、侵害
    系爭702 地號土地所有權、恐嚇及強制等侵權行為已如前述
    ，系爭建物興建工程預定工期為390 個工作天，開工日期為
    95 年8月2 日，核發使用執照日為96年8 月9 日，此有工程
    契約、系爭建物（96）桃縣工建使字第壢01471 號使用執照
    （見本院卷一第63-64 、67-76 頁）附卷可佐，又證人丙○
    ○於本院97年10月31日開庭時證稱：工程預定完工日為96年
    7 月左右；截至目前，仍有部分內部裝修工程未完工；使用
    執照96年9 月時已經核發，核發表示工程結構體完成，但內
    部部分還有些工程未完成；被告到場阻擾等行為，與工程延
    後完工當然有關係等語（見本院卷三第33-34 頁），可知被
    告侵權行為已造成原告系爭房屋興建工程延誤，並至97年10
    月31日止仍未全部完工，距預定完工日顯已逾8 個月。再依
    系爭建物使用執照以觀，系爭建物位於桃園縣中壢市○○里
    ○○路10號，為地上5 層建物並備有電梯，總樓地板面積33
    7.75平方公尺，原告主張當初設計系爭建物用途為第一層與
    父母配偶子女同住，第二層至第五層出租貼補家用，尚符合
    常情。原告復提出其位於元智大學附近桃園縣中壢市○○路
    ○ 段150 之1 號5 樓之學生套房租約（見本院卷一第165-17
    0 頁），其租金每月約4,500 至4,800 元，比較系爭建物與
    上開學生套房環境條件，系爭建物為新造，可使用空間約6
    坪較學生套房4 坪為大，並備有電梯供出入，可認系爭建物
    條件優於上開學生套房，原告主張因工程延誤造成房屋租金
    損失288,000 元（計算式：4,500 元×8 個月×8 間=288,
    000 元），尚屬合理，應予准許。
  4.精神慰撫金部分：
    按不法侵害他人人格權，被害人受有非財產上損害，請求加
    害人賠償相當金額慰撫金時，法院對於慰撫金之量定，除須
    斟酌雙方身分、資力與加害程度外，尚須考慮被害人身心所
    受痛苦程度及加害人可歸責性之程度，用以核定相當之數額
    。查被告前揭公然侮辱、恐嚇及強制等行為，導致原告飽受
    精神上折磨與心理負擔，並受有憂鬱性疾患之健康上損害，
    有衛生署桃園療養院診斷證明書在卷可稽（見本院卷一第9
    頁），原告因而請求600,000 元慰撫金。查原告任職台達電
    子工業股份有限公司，每月實得薪資約51,000至54,000元，
    名下有房屋3 間、土地6 筆及其他投資，尚在大學就讀博士
    班，有學生證、服務證明、薪資條、存摺明細、全國財產稅
    總歸戶財產查詢清單附卷可佐（見本院卷一第127 、130-13
    4 頁）；被告95年間、96年間所得分別為69,435元、178,13
    1 元，並有一間房屋及8 筆土地，有本院依職權調取被告之
    稅務電子閘門財產所得調件明細表在卷可憑（見本院卷一第
    33-38 頁），茲審酌兩造所得、財產、經濟地位、原告受害
    程度及被告事後迄今之態度等情，認原告此部分請求以200,
    000元為適當，逾此部分之請求，不應准許。
  (三)復按，給付無確定期限者，債務人於債權人得請求給付時，
    經其催告而未為給付，自受催告時起，負遲延責任。其經債
    權人起訴而送達訴狀，或依督促程序送達支付命令，或為其
    他相類之行為者，與催告有同一之效力；遲延之債務，以支
    付金錢為標的者，債權人得請求依法定利率計算之遲延利息
    ，民法第229 條第2 項、第233 條第1 項前段分別定有明文
    。本件原告基於侵權行為而請求，自無約定給付期限，是原
    告就400,545 元及288,000 元分別請求自起訴狀繕本送達翌
    日及被告收受追加起訴狀翌日即97年10月9 日起算之法定遲
    延利息，洵屬有據。
六、綜上，原告本於侵權行為之法律關係，請求被告給付原告68
    8,545 元（200,545 元＋288,000 元＋200,000 元＝688,54
    5 元），及其中400,545 元（200,545 元+ 200,000 元=400
    ,5 45 元）部分自起訴狀繕本送達翌日即97年8 月19日起，
    其餘288,000 元部分自97年10月9 日起，均至清償日止，按
    週年利率百分之5 計算之利息，為有理由，逾此部分請求則
    無理由，應予駁回。
七、本件事證已臻明確，兩造其餘攻擊防禦方法，於本判決結果
    不生影響，爰不一一論述，併此敘明。
八、據上論結，本件原告之訴為一部有理由，一部無理由，依民
    事訴訟法第79條，判決如主文。
中    華    民    國    98    年    10    月    29    日
                  民事第一庭  審判長法  官  郭琇玲
                                    法  官  吳爭奇
                                    法  官  郭俊德
以上正本係照原本作成。
如對本判決上訴，須於判決送達後20日內向本院提出上訴狀。
中    華    民    國    98    年    10    月    29    日
                                    書記官  吳瓊英
附表：
┌──┬──────┬───────┬──────────┐
│編號│時        間│地          點│  公然侮辱言詞內容  │
├──┼──────┼───────┼──────────┤
│ 一 │95年12月23日│桃園縣中壢市自│你這個王八蛋！你就是│
│    │下午3 時30分│立段702 地號土│王八蛋！            │
│    │許          │地            │                    │
├──┼──────┼───────┼──────────┤
│ 二 │95年12月26日│桃園縣中壢市莊│我請個雞巴毛！那個樁│
│    │上午8 時20分│敬里20鄰普仁15│子是你這個王八蛋搬過│
│    │許          │9之5號前      │來的！              │
├──┼──────┼───────┼──────────┤
│ 三 │96年1 月19日│桃園縣中壢市莊│法院也是不講道理，跟│
│    │上午8 時10分│敬里20鄰普仁15│你一樣是吃大便長大的│
│    │許          │9之5號前      │！                  │
├──┼──────┼───────┼──────────┤
│ 四 │96年2 月8 日│桃園縣政府建設│你這個王八蛋，你不是│
│    │上午9 時45分│課內之會客室  │個東西！            │
│    │許          │              │                    │
├──┼──────┼───────┼──────────┤
│ 五 │96年4 月26日│桃園縣中壢市莊│你是什麼東西？你請教│
│    │上午10時30分│敬里20鄰普仁15│我？王八蛋！我本來就│
│    │許          │9之5號鐵皮屋內│是不講理！肏你媽屄！│
│    │            │              │！肏你娘的！！      │
├──┼──────┼───────┼──────────┤
│ 六 │96年6 月1 日│桃園縣中壢市莊│你做些男盜女娼的事幹│
│    │上午9 時20分│敬里20鄰普仁15│什麼？你王八蛋！    │
│    │許          │9之5號前      │                    │
└──┴──────┴───────┴──────────┘


司法院資訊處製作；財團法人民間司法改革基金會備份。
